【裁判字號】    90,台上,4232
【裁判日期】    900712
【裁判案由】    因公共危險案件
【裁判全文】
最高法院刑事判決                                九十年度台上字第四二三二號
    上  訴  人  甲○○
                丙○○
                乙○○
右上訴人等因公共危險案件，不服台灣高等法院台中分院中華民國八十八年五月十二
日第二審判決（八十七年度上訴字第二九七三號，起訴案號：台灣台中地方法院檢察
署八十七年度偵字第五九七四號），提起上訴，本院判決如左：
    主  文
原判決撤銷，發回台灣高等法院台中分院。
    理  由
本件原判決引用第一審判決記載之事實、證據及理由，而維持第一審論處上訴人甲○
○、丙○○、乙○○共同雍塞陸路，致生往來之危險各罪刑之判決，駁回上訴人等在
第二審之上訴，固非無見。
惟查：(一)、刑法第一百八十五條第一項之公共危險罪，係為保護公眾往來交通上之安
全而設，故其所稱陸路，當然指可供公眾往來之陸路而言，若其雍塞原非供公眾往來
之陸路，尚難以本罪論擬。依原判決理由引述甲○○於原審勘驗時稱：一九二七之九
地號土地，原為菜園，與路面落差約一公尺，在未開路前有固定的擋土牆，後來台中
市政府施工時，將該擋土牆拆除，將菜園填平築路，……在拆除擋土牆時，渠等曾制
止，並且申請將……土地一併徵收，但市政府答覆稱不在本工程範圍，拒絕徵收，渠
等怕將來會變成既成道路，無法徵收，所以才用石墩圍起等情；及依卷附台中市政府
函復甲○○所說明「陳平段一九二六－一、一九二七－一、一九二七－四、一九二七
－七等四筆土地，未在工程範圍內」之事實（見偵查卷第二十五頁），則上訴人等所
放置石墩之處，似非原屬供公眾往來之陸路，能否致生往來之危險，尚有研求之餘地
，原判決就此未予審酌說明，即謂如在夜晚或陰雨等視線不良之情況下，極易使通過
之人車撞及石墩，發生往來之危險云云，仍有理由不備之違誤。(二)、刑法上之共同正
犯，以有犯意之聯絡、行為之分擔為要件。依告訴人陸浩然提出附卷之照片所示，放
置於現場之石墩只有二塊（見偵查卷第十四頁），上訴人等究竟何時在何處如何共同
謀議於何時將該二塊石墩放置於現場﹖各人在現場分擔何種行為﹖原審並未切實查明
於判決事實欄明白認定，詳加記載，已不足為適用法律之根據。且理由欄亦未說明其
認定上訴人等三人共同正犯所憑之證據，尤有理由不備之違誤。上訴意旨指摘原判決
不當，非全無理由，應認有撤銷發回更審之原因。
據上論結，應依刑事訴訟法第三百九十七條、第四百零一條，判決如主文。
中      華      民      國     九十     年      七      月     十二     日
                              最高法院刑事第九庭
                                  審判長法官  莊  登  照
                                        法官  洪  明  輝
                                        法官  黃  一  鑫
                                        法官  魏  新  和
                                        法官  林  秀  夫
      右正本證明與原本無異
                                              書  記  官
中      華      民      國     九十     年      七      月     十八     日


司法院資訊處製作；財團法人民間司法改革基金會備份。
